臺灣彰化地方法院刑事判決　　　　　　　93年度訴字第1454號
公　訴　人　臺灣彰化地方法院檢察署檢察官
被　　　告　丁○○
　　　　　　　　　　　號
　　　　　　　　　　（另案在臺灣雲林監獄執行中）
上列被告因詐欺案件，經檢察官提起公訴（93年度偵緝字第410
、411號）及移送併案審理（94年度偵字第3010號），因具有刑
事訴訟法第273條之1第1項之情形，本院裁定改依簡式審判程序
審理判決如下：
    主  文
丁○○幫助連續意圖為自己不法之所有，以詐術使人將本人之物
交付，累犯，處有期徒刑陸月，如易科罰金，以佰元折算壹日
。
    犯罪事實及理由
一、犯罪事實：
(一)、丁○○前因違反肅清煙毒條例、麻醉藥品管理條例及槍砲彈
    藥刀械管制條例案件，各經本院分別以八十五年度訴字第八
    二五號、八十五年易字第二三二五號判處有期徒刑三年一月
    、三月及六月確定，經定應執行有期徒刑三年七月確定，入
    監執行，於民國八十七年十二月一日假釋出獄並交付保護管
    束，至八十九年十月三十日始期滿。嗣前開假釋遭撤銷，再
    度入監執行一年十月二十九日之殘餘刑期，迄九十一年五月
    二十七日縮短刑期執行完畢（起訴書誤載為九十一年五月二
    十七日出監）。詎仍不知悔改，因缺錢使用，見經由報紙分
    類廣告，得知可藉由出售自己具名設立之銀行帳戶，得款花
    用；且能預見其提供帳戶之存摺及金融卡予不相識之人使用
    ，可能將所收購之帳戶用以遂行詐欺取財之不法行為，然為
    圖獲取錢財，竟萌其發生亦不違背其之本意，而基於幫助該
    不詳姓名、年籍之成年男子實施詐欺取財之不確定故意，先
    於九十三年三月二十六日，申設慶豐商業銀行彰化分行、帳
　　號00000000000000000號；國泰世華銀行
  　彰化分行、帳號0000000000000000號、合
    作金庫銀行彰儲分行、帳號00000000000000
    000000號帳戶，並於某不詳時間、處所，將上開帳戶
    及前於九十二年六月二十三日開戶之中華郵政股份有限公司
    彰化台化郵局帳號：０二九七三０─四帳戶之存摺、提款卡
    、印鑑章等物件，以每本新台幣（下同）三千元之代價，交
    與姓名、年籍均不詳之人，而容任該名男子使用上開帳戶作
    為行騙時供被害人匯款之用，以此方式幫助該名男子連續為
    詐欺取財之犯行，即由該名男子基於意圖為自己不法所有之
    概括犯意，先於九十三年三月二十八日以手機簡訊詐財之方
    式，向被害人乙○○佯稱：其信用卡被盜拷需更改金融卡安
    全條碼，並指示乙○○持提款卡至自動櫃員機變更密碼，致
    乙○○陷於錯誤，依其指示操作，使該帳戶內之九萬九千九
    百八十八元，轉匯至丁○○申設之合作金庫彰儲分行帳戶內
    。另於同年四月二日十九時十分許，現住於桃園市區之丙○○接獲自稱郵局辦理掛號信招領之人員來電，向丙○○詐稱
    ：依掛號信資料顯示渠健保費溢繳九千六百八十六元，需打
    0000000000電話號碼與健保局聯絡，至丙○○陷
    於錯誤，一時大意，未詳加查證即信以為真，打電話至上開
    電話欲進行查證，詎偽稱健保局承辦人「洪先生」復指示丙○○持自己所有之金融卡前往自動櫃員機操作，並轉出九萬
    零二百九十七元進入丁○○上開中華郵政股份有限公司彰化
    台化郵局帳戶內。復於同年四月二十日，向被害人甲○○謊
    稱：有健保費退費為由，致甲○○陷於錯誤，於同日分別匯
    二萬一千四百四十七元、九萬九千八百六十五元至丁○○上
    開的慶豐商業銀行彰化分行及國泰世華銀行彰化分行帳戶內
    ，嗣經警循線查獲，始知上情。
(二)、案經彰化縣警察局彰化分局先後報請臺灣彰化地方法院檢察
    署檢察官偵查起訴即移送併案審理。
二、理由：
(一)、證據名稱：
１、證人即被害人乙○○、丙○○、甲○○分別於警詢、偵查中
    之證詞。
２、自動櫃員機儲戶交易明細表四紙。
３、被告所有上開帳戶之開戶資料、交易明細表、對帳單、存摺
    存款交易查詢等資料。
４、被告所有慶豐商業銀行彰化分行、國泰世華銀行彰化分行及
    合作金庫銀行彰儲分行帳戶掛失紀錄。
５、被告於本院準備程序及審理中之自白。
６、臺灣高等法院被告全國前案紀錄表及入出監紀錄。
７、台灣彰化地方法院檢察署刑案資料查註紀錄表。
(二)、另公訴人起訴事實雖未敘及被告以三千元之代價出售其所有
    中華郵政股份有限公司彰化台化郵局帳戶及該帳戶遭不詳姓
    名年籍之男子作為詐騙丙○○財物之匯款帳戶之事實，與公
    訴人起訴之犯罪事實具有想像競合犯之裁判上一罪之關係，
    為起訴效力所及，本院自應併予審究。
(三)、論罪量刑之理由：
　　按以幫助之意思，參與構成要件以外之行為者，為幫助犯。
    次按連續幫助與幫助連續為不同之犯罪態樣，如基於概括犯
    意，多次幫助他人犯罪，為連續幫助，該幫助者有多次犯罪
    行為；如以一幫助行為，幫助他人連續犯罪，則為幫助連續
    ，就幫助犯而言，僅有一次犯罪行為（參閱最高法院八十七
    年度台上字第三八六五號判決意旨）。查本件被告係以幫助
    之意思，出賣上開帳戶存摺及金融卡予真實姓名、年籍均不
    詳之成年男子一次，而參與詐欺取財構成要件以外之行為，
    雖正犯即該不詳姓名年籍之男子先後向被害人乙○○、丙○○、甲○○詐騙財物，所為時間緊接，手法相同，顯係基於
    概括犯意為之，應為連續犯，其所為核係犯刑法第五十六條
    、第三百三十九條第一項之連續詐欺取財罪；惟依前所述，
    本件被告僅有一次出賣帳戶存摺及金融卡之行為，應僅有一
    次之幫助行為，是核被告所為，係犯刑法第三十條第一項、
    第五十六條、第三百三十九條第一項之幫助連續詐欺取財罪
    ，公訴意旨認被告應依刑法第三十條第一項、第三百四十條
    之幫助常業詐欺取財罪處斷，尚有未洽，惟已據蒞庭檢察官
    當庭更正起訴法條，其社會基本事實同一，本院仍應予以審
    理，已毋庸再變更起訴法條。另被告前因違反肅清煙毒條例
    、麻醉藥品管理條例及槍砲彈藥刀械管制條例案件，各經本
    院分別以八十五年度訴字第八二五號、八十五年易字第二三
    二五號判處有期徒刑三年一月、三月及六月確定，經定應執
    行有期徒刑三年七月確定，入監執行，於八十七年十二月一
    日假釋出獄並交付保護管束，至八十九年十月三十日始期滿
    。嗣前開假釋遭撤銷，再度入監執行一年十月二十九日之殘
    餘刑期，迄九十一年五月二十七日縮短刑期執行完畢，有臺
    灣高等法院被告全國前案紀錄表及台灣彰化地方法院檢察署
    刑案資料查註紀錄表在卷可稽，其於刑之執行完畢後五年內
    再犯有期徒刑以上之罪，係屬累犯，依刑法第四十七條規定
    ，加重其刑。爰審酌被告為圖一己之私利而提供帳戶予他人
    使用，助長犯罪，增加被害人尋求救濟之困難，並使犯罪之
    追查趨於複雜，暨考量其犯罪手段、所生之危害、所得之利
    益、犯罪後坦認犯行之態度，及其素行、智識、生活狀況等
    一切情狀，量處如主文所示之刑，並諭知如易科罰金之折算
    標準，以示懲儆。
三、應適用之法條：刑事訴訟法第二百七十三條之一第一項、第
    二百九十九條第一項前段、第三百十條之二、第四百五十四
    條第一項，刑法第三十條第一項前段、第二項、第五十六條
    、第三百三十九條第一項、第四十七條、第四十一條第一項
    前段，罰金罰鍰提高標準條例第一條前段、第二條，判決如
    主文。
四、如不服本判決，應於判決送達後十日內，向本院提出上訴狀
    （須附繕本），上訴於臺灣高等法院臺中分院。
本案經檢察官何蕙君到庭執行職務
中　　華　　民　　國　　94　　年　　11　　月　　23　　日
                  刑事第二庭    法　官　李水源
以上正本證明與原本無異。
如不服本判決，應於判決送達後10日內向本院提出上訴狀 (須附
繕本)。
告訴人或被害人對於判決如有不服具備理由請求檢察官上訴者，
其上訴期間之計算係以檢察官收受判決正本之日期為準。
中　　華　　民　　國　　94　　年　　11　　月　　24　　日
                                書記官  廖建興
附錄本案論罪科刑法條全文
刑法第三百三十九條
意圖為自己或第三人不法之所有，以詐術使人將本人或第三人之
物交付者，處五年以下有期徒刑、拘役或科或併科一千元以下罰
金。
以前項方法得財產上不法之利益或使第三人得之者亦同。
前二項之未遂犯罰之。
